【裁判字號】    95,再,18
【裁判日期】    951121
【裁判案由】    有關土地登記事務
【裁判全文】
高雄高等行政法院裁定
                                     95年度再字第00018號
再審原告  甲○○
再審被告  雲林縣政府
代 表 人  乙○○  縣長
上列當事人間因有關土地登記事務事件，再審原告對本院中華民
國95年6月27日94年度訴字第526號判決提起再審之訴，本院裁定
如下：
    主  文
再審之訴駁回。
再審訴訟費用由再審原告負擔。
    理  由
一、按「有左列各款情形之一者，得以再審之訴對於確定終局判
    決聲明不服。但當事人已依上訴主張其事由或知其事由而不
    為主張者，不在此限：一、適用法規顯有錯誤者。．．．十
    三、當事人發見未經斟酌之證物或得使用該證物者。但以如
    經斟酌可受較有利益之裁判者為限。十四、原判決就足以影
    響於判決之重要證據漏未斟酌者。」行政訴訟法第273條第1
    項第1款、第13款及第14款分別定有明文。次按「再審之訴
    ，應以訴狀表明左列各款事項，並添具確定終局判決繕本，
    提出於管轄行政法院為之：．．．四、再審理由及關於再審
    理由並遵守不變期間之證據。」、「再審之訴不合法者，行
    政法院應以裁定駁回之。」行政訴訟法第277條第1項、第2
    項及第278條第1項分別定有明文。故對於確定裁判提起再審
    之訴，依行政訴訟法第277條第1項第4款規定，必須表明「
    再審理由及關於再審理由並遵守不變期間之證據」，如未表
    明者，即應認為其再審之訴為不合法。所謂表明再審理由，
    必須指明確定判決有如何合於行政訴訟法第273條所定再審
    事由之具體情事始為相當，倘僅泛言有再審事由而無具體情
    事仍難謂已合法表明再審事由，其提起之訴，即屬不合法（
    最高行政法院89年度裁字第1693號裁定參照）。
二、本件再審原告所有坐落雲林縣斗六市○○○段535之123地號
    土地（下稱系爭土地），係再審被告委託集中興建69年度理
    想國宅社區○地○○○段535之6地號土地分割而來，原屬國
    民住宅用地。承辦之訴外人五榮實業股份有限公司（下稱五
    榮公司）於取得該社區使用執照後，於民國（下同）73年5
    月25日檢附理想國宅社區配置圖及地政事務所實測圖，以（
    73）五榮理想第730505號函請再審被告註銷系爭535之123地
    號及其他地號土地共計19筆國宅用地之註記。經再審被告報
    請台灣省住宅及都市發展局（下稱省住都局）以73年8月8日
    住都管字第27988號函准予解除列管，再審被告乃以73年8月
    13日（73）府建宅字第78071號函請雲林縣斗六地政事務所
    （下稱斗六地政事務所）將系爭土地及其他地號等19筆土地
    註銷國宅用地之註記。嗣系爭土地於74年6月19日輾轉移轉
    登記予再審原告。又92年及93年間，因理想國宅社區當地居
    民多次陳情，指出國宅社區原設計配置圖設有私設道路而地
    籍圖無道路，造成住家出入無路可走之情形，經再審被告於
    93年5月20日由其所屬地政局、工務局、建設局及斗六地政
    事務所等單位召開系爭土地研處會議，調閱承辦單位五榮公
    司、再審被告及原省住都局檔案文件，查得系爭土地於國宅
    社區規劃興建時即為私設道路用地，依規定不得塗銷國宅用
    地註記。再審被告乃以93年7月9日府建宅字第0930330224號
    函報請內政部營建署，擬將系爭土地恢復為國宅用地列管，
    經內政部營建署於93年7月22日以營屬管字第0930047143號
    函復再審被告，再審被告乃再以93年8月16日府建宅字第093
    0330288號函請斗六地政事務所將系爭535之123地號土地加
    註「國宅用地」註記，同時副知再審原告。再審原告於93年
    8月18日向再審被告聲明異議，請求撤銷系爭土地加註國宅
    用地之註記。經再審被告於93年8月23日召開協調會，獲致
    結論：「一、有關斗六市○○○段535之123號土地加註『國
    宅用地』註記，請國宅及工程行政課再詳查本案土地是否確
    為國宅用地，且依國民住宅有關規定，確應加註國宅用地者
    ，請儘速就異議聲明書函覆。二、本案土地加註『國宅用地
    』後可能衍生之問題，請國宅及工程行政課預為研議因應並
    考量相關配套措施。」再審被告嗣以93年9月7日府建宅字第
    0930080052號函否准再審原告請求註銷系爭土地加註「國宅
    用地」之請求。再審原告對再審被告前揭93年8月16日府建
    宅字第0930330288號函及93年9月7日府建宅字第0930080052
    號函均表不服，提起訴願，遭決定駁回，遂提起行政訴訟，
    經本院94年度訴字第526號判決駁回確定在案（再審原告對
    再審被告前揭93年8月16日府建宅字第0930330288號函不服
    部分，另經本院以94年度訴字第526號裁定駁回確定）。嗣
    再審原告因認上開本院確定判決有行政訴訟法第273條第1項
    第1款、第13款及第14款之再審事由，遂提起本件再審之訴
    等情，有本院前審94年度訴字第526號判決、裁定及再審原
    告行政訴訟再審之訴狀附卷可稽，並經本院調閱前審訴訟卷
    宗核閱屬實，自堪信為真實。
三、經查，再審原告雖主張原判決有行政訴訟法第273條第1項第
    1款、第13款及第14款之再審事由，但核其狀述理由，乃以
    再審被告在系爭土地上加註「國宅用地」註記之行政處分，
    違反行政程序法第4條、第5條、第6條及第8條規定，依同法
    第111條第l項第7款規定，該行政處分有重大明顯瑕疵之無
    效之情事；再審被告明知系爭土地當時並未依法登記為縣市
    ○○道路、並收歸國有，竟為該行政處分，致再審原告因信
    賴政府之作為而購買系爭土地，因而造成權利受損。再審原
    告不知再審被告有何正當理由，作成該行政處分，況再審被
    告並未於上開理想國宅社區內，實際作為道路用地之其他土
    地，亦作成加註「國宅用地」之註記，故再審被告之所為，
    顯然對再審原告為差別待遇，違反行政程序法第6條規定，
    從而再審被告以93年9月7日府建宅字第0930080052號函否准
    再審原告請求註銷系爭土地加註「國宅用地」之請求，其適
    用法規顯有錯誤，且程序違法明顯具有重大瑕疵，是本院原
    審判決有行政訴訟法第273條第1項第1款、第13款及第14款
    之再審事由等語。惟查，再審原告所指之上開事由，經核無
    非係對再審被告於系爭土地上加註「國宅用地」註記之行政
    處分，及再審原告於93年8月18日向再審被告聲明異議，請
    求撤銷上開加註國宅用地之註記，而再審被告以93年9月7日
    府建宅字第0930080052號函否准再審原告之請求，認其程序
    上違法明顯具有重大瑕疵，而有「適用法規顯有錯誤」之情
    形，但並非指摘本院原審判決有何適用之法規與現行法律有
    所牴觸或有效之判例解釋有所違反之「適用法規顯有錯誤」
    之再審理由；且再審原告亦未提出任何證書、物件或勘驗物
    以供本院審酌，亦僅係以前述理由，指摘原審判決有行政訴
    訟法第273條第1項第13款、第14款之再審事由，從而再審原
    告提起本件再審之訴，揆諸前揭說明，即屬不合法，應予駁
    回。
四、據上論結，本件再審之訴為不合法，依行政訴訟法第278條
    第1項、第104條、民事訴訟法第95條、第78條，裁定如主文
    。
中    華    民    國    95    年    11    月   21     日
                  第三庭審判長法  官   邱政強
                              法  官   李協明
                              法  官   詹日賢
以上正本係照原本作成。
如不服本裁定，應於裁定送達後10日內以書狀敘明理由，經本院
向最高行政法院提出抗告（須按對造人數附具繕本）；並應預繳
送達用掛號郵票6份（每份34元）。
中    華    民    國    95    年    11    月   21     日
                              書記官   林幸怡


司法院資訊處製作；財團法人民間司法改革基金會備份。
